【裁判字號】    92,訴,683
【裁判日期】    921009
【裁判案由】    損害賠償
【裁判全文】
臺灣新竹地方法院民事判決  九十二年度訴字第六八三號
    原      告    丁○○
    兼訴訟代理人  丙○○
    被      告    甲○○
    訴訟代理人    乙○○
右當事人間因損害賠償事件，本院判決如左：
    主    文
被告應給付原告丁○○新臺幣壹拾壹萬貳仟肆佰零陸元及自民國九十二年九月二十六
日起，至清償日止，按年息百分之五計算之利息。
原告其餘之訴均駁回。
訴訟費用由原告丙○○負擔四十分之二十，原告丁○○負擔四十分之十九，餘由被告
負擔。
本判決第一項得假執行。但被告如於執行標的物拍定、變賣或物之交付前，以新臺幣
壹拾壹萬貳仟肆佰零陸元為原告丁○○預供擔保，得免為假執行。
原告其餘假執行之聲請均駁回。
    事    實
甲、原告方面：
  一、聲明：
   （一）被告應給付原告丙○○新臺幣（下同）一百四十六萬七千元，及自起訴狀
         繕本送達翌日起，至清償日止，按年息百分之五計算之利息。
   （二）被告應給付原告丁○○二百九十萬六千元，及自起訴狀繕本送達翌日起，
         至清償日止，按年息百分之五計算之利息。
   （三）請准供擔保宣告假執行。
  二、陳述：
   （一）被告於民國九十一年四月五日上午，駕駛車牌號碼Ｖ八─七○七二號自小
         客車，由新竹縣橫山鄉往桃園縣龍潭鄉方向行駛，於同日上午十時二十分
         許，行經新竹縣關西鎮○○○○○段北上五九點五公里處之內側車道時，
         本應注意行車速度，應依標誌之規定，無標誌者，在郊區道路，時速不得
         超過六十公里以及汽車行駛時，駕駛人應注意車前狀況，並隨時採取必要
         之安全措施，且依當時情形，並無不能注意之情形，而被告竟未注意依限
         速行駛並減速慢行，猶以時速七十公里超速行駛，適有原告之子邱聖評從
         左側中央分隔島穿越道路，被告所駕駛之上開車輛因此閃避不及而撞擊原
         告之子邱聖評，致原告之子邱聖評受有頭部外傷合併嚴重腦挫傷、左側顱
         內出血之傷害，經送醫急救，延至同年月十七日上午五時許不治死亡。被
         告所涉刑事部分，業經本院九十一年度交訴字第一三七號判決在案，被告
         因未注意依限速行駛並未注意車前狀況肇事，致原告之子邱聖評死亡，原
         告受有損害，扣除原告已收受強制責任保險金共一百四十萬元，被告仍應
         負損害賠償之責。
   （二）茲請求賠償之損害如左：
     １、殯葬費用：被害人因本件車禍死亡，其殯葬費用由原告丙○○、原告蔡秀
         蘭各負擔二分之一，合計支出喪葬費用二十二萬三千五百五十元。
     ２、扶養費用：被害人係原告丙○○、丁○○之子，自成年之日起對其等負有
         扶養義務，爰請求扶養費用如下：被害人邱聖評八十二年九月二十七日生
         ，於一百零二年九月二十七日成年，原告丙○○為五十九年十二月四日生
         ，現年三十二歲，被害人成年時原告丙○○應為四十二歲，國民平均餘命
         男性為七十三歲，依財政部規定之扶養親屬寬減額七萬四千元計算，原告
         丙○○可一次請求之金額為一百十四萬七千元。原告丁○○為六十一年十
         一月二十日生，現年三十歲，被害人邱聖評成年時原告丁○○應為四十歲
         ，國民平均餘命女性為七十八歲，依財政部規定之扶養親屬寬減額七萬四
         千元計算，原告丁○○可一次請求之金額為一百四十萬六千元。
     ３、精神慰撫金：原告丙○○、丁○○痛失親人，白髮人送黑髮人，精神上受
         有相當之痛苦，就此各請求一百五十萬元，以資慰藉。
     ４、綜上，扣除已請領之強制責任保險金一百四十萬元，請求金額各為：原告
         丙○○一百四十六萬七千元，原告丁○○二百九十萬六千元，及自起訴狀
         繕本送達翌日起，至清償日止，按年息百分之五計算之利息。
    （三）證據：提出國軍桃園總醫院附設民眾診療服務處診斷證明書、國軍桃園總
          醫院附設民眾診療處收費收據、被害人邱聖評全民健康保險卡、治喪費用
          估價單、邱聖評喪葬費用收據、新竹縣竹東鎮公所自行收納款項統一收據
          各一件、戶口名簿二件為証。
乙、被告方面：
  一、聲明：原告之訴及其假執行之聲請均駁回。
  二、陳述：自認原告主張之事實且對原告主張之喪葬費用無意見，但辯稱：目前經
      濟能力無法負擔那麼多錢，當初與原告達成給付三百二十六萬元之共識是包含
      保險金一百萬元、強制責任險一百四十萬元，後來保險公司只願理賠五十萬元
      ，多出來的部份無力負擔等語。
丙、本院依職權調閱本院九十一年度交訴字第一三七號卷宗、相驗卷及被害人邱聖評
    戶籍資料。
    理    由
一、按訴狀送達後，原告不得將原訴變更或追加他訴。但不甚礙被告之防禦及訴訟之
    終結者，不在此限，民事訴訟法第二百五十五條第一項第七款定有明文。本件原
    僅由原告丙○○起訴，嗣於九十二年九月十二日以丁○○為被害人邱聖評之母，
    而追加其為原告，本院認不甚礙被告之防禦及訴訟之終結，爰依上開規定准許之
    ，合先敘明。
二、原告主張被告於前述時、地駕車本應注意車行速度，應依標誌之規定，無標誌者
    在郊區道路，時速不得過六十公里，以及汽車行駛時，駕駛人應注意車前狀況，
    並隨時採取必要之安全措施，且依當時情形，並無不能注意之情形，被告竟未注
    意依限速行駛並減速慢行，適有原告之子即被害人邱聖評從左側中央分隔島穿越
    道路，原告因而閃避不及撞擊被害人，致被害人受有頭部外傷合併嚴重腦挫傷、
    左側顱內出血等傷害，經送醫急救後不治死亡，原告僅收到強制責任保險金一百
    四十萬元及被告交付之金額三十萬元等事實，業據原告提出國軍桃園總醫院附設
    民眾診療服務處診斷證明書一件為證，並據本院調閱本院九十一年度交訴字第一
    三七號卷宗，及相驗卷查明屬實，復為被告所自認，堪信原告主張為真實。雖被
    告辯稱：無力清償云云，惟仍不能免除其損害賠償責任，其所辯要無可採。
三、按因故意或過失不法侵害他人之權利者，負損害賠償責任；汽車、機車或其他非
    依軌道行駛之動力車輛，在使用中加損害於他人者，駕駛人應賠償因此所生之損
    害；又不法侵害他人致死者，對於支出殯葬費之人，應負損害賠償責任；被害人
    對於第三人負有法定扶養義務者，加害人對該第三人亦應負損害賠償責任。又不
    法侵害他人致死者，被害人之父母、子、女及配偶，雖非財產上之損害，亦得請
    求賠償相當之金額，民法第一百八十四條第一項前段、第一百九十一條之二、第
    一百九十二條第一、二項、第一百九十四條分別定有明文。查被告因使用汽車過
    失致被害人死亡，已如前述，被害人係原告丙○○、丁○○之子，有戶籍謄本在
    卷可憑，是原告依上開規定，請求被告負損害賠償責任，自屬有據。茲就原告請
    求賠償之各項損害及金額，是否應予准許，審核如下：
  （一）殯葬費部分：原告丙○○、丁○○主張對於被害人死亡之殯葬費各分擔二分
        之一，合計支出殯葬費二十二萬三千五百五十元，業據其提出治喪費用估價
        單、被害人喪葬費用收據各一件為證（本院卷第四十一頁、第四十二頁正面
        ），被告亦不爭執，堪認原告主張為真，應予准許，是被告應賠償原告丙○
        ○、丁○○各十一萬一千七百七十五元。
  （二）扶養費部分：查被害人係八十二年九月二十七日出生、原告丙○○係五十九
        年十二月四日生、原告丁○○係六十一年十一月二十日出生，有全民健康保
        險卡一件、戶籍謄本二件在卷可稽，被害人應於一百零二年九月二十六日成
        年，斯時原告丙○○為四十二歲，原告丁○○則為四十歲，依內政部公佈之
        九十年台灣地區簡易生命表，四十二歲之男性平均餘命為三十三點五四年，
        四十歲女性平均餘命為四十點一六年，而原告丙○○、丁○○尚有一子邱晉
        威分擔扶養費用，有戶口名簿附卷可按，依八十九年度所得稅結算申報之受
        扶養直系血親尊親屬免稅額為七萬四千元計算，再依霍夫曼計算方式扣除中
        間利息後，原告丙○○得一次請求之扶養費為七十三萬二千八百二十五元（
        計算方式如下：74000*19.806087/2=732825元，小數點以下四捨五入，以下
        同），原告丁○○得一次請求之扶養費為八十二萬五千四百四十三元（計算
        方式如下：74000*22.309282/2=825443），是原告丙○○、丁○○此部分之
        主張，核無不合，應予准許。
  （三）慰撫金部分：因被告之過失行為，致原告丙○○、丁○○中年喪子，渠等受
        有身心及精神上相當之痛苦，請求被告賠償精神慰撫金，自屬有據。本院審
        酌，被告為領有駕駛執照之合格駕駛人，對於道路交通安全規則應熟知，惟
        車禍後態度良好，已先賠償原告一百七十萬元（含強制責任賠償金一百四十
        萬元），暨兩造之身份、地位等情，認原告丙○○、丁○○各請求一百五十
        萬元之慰撫金尚屬允洽，均應予准許。
  （四）按損害之發生與擴大，被害人與有過失者，法院得減輕賠償金額，或免除之
        。民法第二百十七條第一項定有明文。但減輕或免除所據之標準，應斟酌被
        害人與債務人之行為，為損害原因之強弱以及雙方過失之輕重，俾定債務人
        應負責任之限度；另按民法第一百九十二條、第一百九十四條，係間接被害
        人得請求損害賠償之規定，自理論言，雖係固有之權利，然其權利係基於侵
        權行為之規定而發生，自不能不負擔直接被害人之過失，倘直接被害人於損
        害之發生或擴大與有過失時，依公平之原則，亦應有民法第二百十七條過失
        相抵規定之適用，最高法院分別著有最高法院著有五十二年度台上字第三八
        七一號判決、七十三年台再字第一八二號判例意旨可資參照。雖原告主張被
        害人就本件車禍之發生無過失等語，惟查，被害人邱聖評車禍發生時從左側
        中央分隔島穿越道路之事實，為兩造所不爭執，按行人穿越道路，應依左列
        規定：在禁止穿越、劃有分向限制線、設有劃分島或護欄之路段或三車道以
        上之單行道，不得穿越道路，道路交通安全規則第一百三十四條第二款定有
        明文，本件被害人顯有違反道路交通安全規則第一百三十四條第二款之規定
        ，其對本件車禍之發生，自與有過失，且被害人在設有劃分島路段穿越道路
        為肇事主因，被告駕駛自小客車超速行駛，且未注意車前狀況則為肇事次因
        ，本件車禍經送請臺灣省竹苗區車輛行車事故鑑定委員會、臺灣省車輛行車
        事故覆議鑑定委員會及國立澎湖技術學院運輸與物流管理系鑑定結果，均同
        此認定，有鑑定意見書及報告書共三份在卷可憑，是被害人對系爭車禍之發
        生與有過失，依上開判例見解，原告自應負擔被害人之過失。本件被告雖因
        未注意依限速行駛減速慢行，並未注意車前狀況，隨時採取必要之安全措施
        ，對車禍之發生致生被害人之損害具有過失，然被害人亦與有過失，已如前
        述，本院斟酌兩造之身份地位、智識程度等情，認原告與被告之責任比例，
        應各為三分之二及三分之一。
  （五）綜上，原告丙○○得請求之喪葬費、扶養費及慰撫金等，合計為二百三十四
        萬四千六百元（111775+732825+0000000=0000000元），原告丁○○所得請
        求之喪葬費、扶養費及慰撫金等，合計為二百四十三萬七千二百十八元（
        111775+825443+0000000=0000000元）。而被告所應負之責任比例為三分之
        一，已如前述，則原告丙○○得向被告請求之金額為七十八萬一千五百三十
        三元（0000000*1/3=781533元），原告丁○○得向被告請求之金額為八十一
        萬二千四百零六元（0000000*1/3=812406元）。
四、次按「保險人依本法規定給付之保險金，視為加害人或被保險人損害賠償金額之
    一部分；加害人或被保險人受賠償請求時，得扣除之」，強制汽車責任保險法第
    三十條定有明文。查，本件被告係駕車肇事致被害人身亡，於肇事後原告丙○○
    與丁○○已受領保險公司所給付之強制汽車責任險合計共一百四十萬元，每人經
    受領七十萬元保險金等情，為原告自認在卷（本院卷第三十八頁正面），準此，
    原告丙○○、丁○○已分別受領七十萬元強制汽車責任險保險金之理賠，是依上
    開之規定，自應就上開請求之金額中加以扣除。又被告已給付原告丙○○三十萬
    元，為原告所自認（本院卷第三十八頁正面），此部分亦應扣除，經扣除結果（
    000000-000000-000000=-218467元），原告丙○○已無餘額，其請求為無理由，
    應予以駁回，原告丁○○請求之金額在十一萬二千四百零六元（000000-000000=
    112406元）及自起訴狀繕本送達翌日即九十二年九月二十六日起，至清償日止，
    按年息百分之五計算之利息範圍內，為有理由，應予准許，逾此範圍，為無理由
    ，應予駁回。
五、本件原告丁○○部分之判決，所命給付金額未逾新臺幣五十萬元，爰依民事訴訟
    法第三百八十九條第一項第五款規定，依職權宣告假執行，至其敗訴部分及原告
    丙○○部分，其假執行之聲請已失所附麗，應予駁回。被告聲請供擔保免為假執
    行，核無不合，爰酌定擔保金額准許之。
六、本件判決之基礎已臻明確，兩造其餘之攻擊、防禦方法與舉證，核與判決結果無
    影響，爰不一一論列，併此敘明。
七、據上論結，本件原告丙○○之訴為無理由，原告丁○○之訴為一部有理由，一部
    無理由，依民事訴訟法第七十九條、第八十五條第一項但書、第三百八十九條第
    一項第五款、第三百九十二條第二項、第三項，判決如主文。
中      華      民      國    九十二    年      十      月      九      日
                                    臺灣新竹地方法院民事第二庭
~B法      官  吳上晃
右為正本係照原本作成。
如對本判決上訴，須於判決送達後廿日內向本院提出上訴狀（須按他造當事人之人數
附繕本）。
中      華      民      國    九十二    年      十      月      九      日
~B法院書記官    邱明智


司法院資訊處製作；財團法人民間司法改革基金會備份。
